臺灣高等法院刑事判決
109年度上訴字第543號
上  訴  人  
即  被  告  王聖文



上列上訴人因詐欺案件，不服臺灣桃園地方法院107年度訴字第4
22號，中華民國108年11月12日第一審判決有罪部分（起訴案號
：臺灣桃園地方檢察署106年度偵字第15913號），提起上訴，本
院判決如下：
    主  文
原判決關於有罪部分撤銷。
王聖文犯三人以上共同詐欺取財未遂罪，共五罪，均累犯，各處
有期徒刑拾月。應執行有期徒刑壹年肆月。
    事  實
一、王聖文於民國102年間，因妨害自由案件，經法院判處有期
    刑6月確定，又因賭博案件，經法院判處有期徒2月確定，上
    開各罪嗣經法院裁定，合併定應執行刑為有期徒刑7月確定
    ，於104年5月18日易科罰金執行完畢，仍不知悔改。王聖文
    擬在臺灣地區籌設以大陸地區民眾為詐騙對象之電信詐欺機
    房，即透過不知情之許珈榮，將其原承租之桃園市○○區○○路
    ○段000○0號8樓處所，轉租與蘇子睿作為電信詐欺機房，王
    聖文即邀蘇子睿負責管理電信詐欺機房事宜，其後並招攬張
    佑誠加入，張佑誠則招攬其弟張哲維加入，待蘇子睿、張佑
    誠、張哲維一同入住，詐欺機房之人員安排妥當後，並設置
    附表所示之物為機房器具，王聖文與蘇子睿、張佑誠、張哲
    維即共同意圖為自己不法所有，基於三人以上共同詐欺取財
    之犯意聯絡，自106年3月7日前之3月初某日起至同年月23日
    為警查獲時止，由蘇子睿負責管理電信詐欺機房，並與張佑
    誠一同擔任第二線之詐騙機手，張哲維則擔任第一線之詐騙
    機手，機房之詐騙方式為：由第一線人員利用IPAD內建之通
    信程式「Bria」，依所取得大陸地區人民個人資料，撥打網
    路電話予大陸地區人民（俗稱「打條子」），假冒客服人員
    、電信人員或公安人員，佯稱因個資外洩致積欠信用卡費，
    或因電話費沒繳費有欠錢，要被害人去繳費，待被害人受騙
    後，再騙取被害人報案，或告知被害人因為有人將其報為失
    蹤人口，假冒其身分在醫院辦理住院手續，要通知該地區的
    公安協助調查，如被害人相信而陷於錯誤者，即轉給第二線
    之機手，並均佯稱會有權責單位與其聯絡；之後即由第二線
    人員接續實施電話詐欺，佯稱其名義遭盜用或涉及洗錢等罪
    ，帳戶須接受調查；其後即由第三線人員接手，接續以清查
    資金等為由，要被害人將金融帳戶內之金額轉帳至指定之大
    陸地區金融人頭帳戶內，最後由集團車手成員持提款卡將詐
    欺贓款領出；張哲維遂依此行為分擔，於106年3月14日，分
    別撥打電話給大陸地區行動電話門號「000000000000」、「
    000000000000」、「000000000000」、「000000000000」、
    「000000000000」之持有者，而著手向其等施以上開第一線
    機手之詐術，並於其等被騙後，轉給第二線之機手蘇子睿、
    張佑誠，接續實行第二線機手之詐騙行為，然因該詐騙機房
    人手不足，尚欠缺第三線人員，以致未能完成詐得前揭門號
    持有者之財物，即於同年月23日上午12時30分許，為警獲報
    持搜索票前來機房搜索，當場查獲蘇子睿、張佑誠、張哲維
    等人，並扣得如附表所示之物，始查悉上情（蘇子睿、張佑
    誠、張哲維共犯部分，本院以107年度上訴字第1376號判決
    確定）。
二、案經桃園市政府警察局蘆竹分局報告臺灣桃園地方檢察署檢
    察官偵查後起訴。　　
    理  由
一、證據能力部分：下列援引為本件犯罪事實之證據，就被告王
    聖文之自白，並未爭執其陳述之任意性（見本院卷第110、1
    11頁），且又有其他事證足以補強此等陳述確屬真實可信，
    自有證據能力。按刑事訴訟法第159條之5立法意旨，在於確
    認當事人對於傳聞證據有處分權，得放棄反對詰問權，同意
    或擬制同意傳聞證據可作為證據，屬於證據傳聞性之解除行
    為，如法院認為適當，不論該傳聞證據是否具備刑事訴訟法
    第159條之1至第159條之4所定情形，均容許作為證據，不以
    未具備刑事訴訟法第159條之1至第159條之4所定情形為前提
    。此揆諸「若當事人於審判程序表明同意該等傳聞證據可作
    為證據，基於證據資料愈豐富，愈有助於真實發見之理念，
    此時，法院自可承認該傳聞證據之證據能力」立法意旨，係
    採擴大適用之立場。蓋不論是否第159條之1至第159條之4所
    定情形，抑當事人之同意，均係傳聞之例外，俱得為證據，
    僅因我國尚非採澈底之當事人進行主義，故而附加「適當性
    」之限制而已，可知其適用並不以「不符前四條之規定」為
    要件（最高法院104年度第3次刑事庭會議決議意旨參照）。
    本判決所引用其餘供述或非供述證據之證據能力，檢察官、
    被告於言詞辯論終結前均未爭執其證據能力（見本院卷第10
    4至110頁），而本院審酌上開證據調查製作時之情況，並無
    違法不當之情事，認以之作為證據應屬適當，揆諸前揭說明
    ，自均具有證據能力。
二、上開犯罪事實，業據被告於本院審理時自白不諱（見本院卷
    第112至113頁）。前揭處所原為許珈榮承租，是透過被告轉
    租予蘇子睿，已據證人即協助出租事宜之仲介童菁菁、證人
    許珈榮分別陳述明確，並有房屋租賃契約書可按（見106年
    度偵字第6797號卷㈠第127至131頁）。該處所經警執行搜索
    ，斯時蘇子睿、張佑誠、張哲維在場，並扣得如附表所示之
    物，有搜索票及警製搜索扣押筆錄、扣押物品目錄表、現場
    圖、現場及扣案物照片、扣案IPAD及手機翻拍之照片可按（
    見106年度偵字第6797號卷㈠第132至141、143頁，原審卷㈠第
    133至135、105至112頁）。扣案如附表編號6之筆記型電腦
    經警登入讀取結果，其雲端平台資料內容有詐騙講稿、二線
    理論稿、「中華人民共和國湖北省武漢市人民檢察院刑事逮
    捕令凍結管制令」之偽造文書、教戰音檔、銀行操作手冊、
    教戰手冊（包含一、二線各類型、假冒公安局、銀行等之資
    料、大陸地區人民個人資料）等，扣案附表編號3 、2 之IP
    AD經鑑識結果，附表編號3之IPAD內建有Bria通信程式，且
    有於106年3月14日撥打大陸地區人民行動電話門號「000000
    000000」通話時間達453秒、撥打門號「000000000000」紀
    錄為3次、通話時間分別為0秒、49秒、294秒、撥打門號「0
    00000000000」通話時間達119秒、撥打門號「000000000000
    」通話時間達143秒、撥打門號「000000000000」紀錄為2次
    、通話時間分別為0秒、125秒等之通聯紀錄，分別有內政部
    警政署刑事警察局106年3月23日現場數位證物勘察報告及勘
    察內容之翻拍照片、106年4月19日數位鑑識報告及所列印上
    開通聯紀錄等可按（見原審卷㈠第120至142 頁）。可見該址
    轉租後，確實是供作電信詐欺機房，並以附表所示之物為機
    具，進行電信詐欺，且以前揭通話情況觀之，該機房確實已
    對前揭大陸地區人民行動電話門號之持用者，以前揭第一線
    、第二線、第三線機手之詐騙模式，著手實施詐術行為。佐
    以共犯蘇子睿於偵查時供稱：張佑誠不是管理人，但是他跟
    我都跟上面的人文哥（即被告）聯絡等語（見106年度偵字
    第6797號卷㈡第191頁反面），以及共犯張佑誠在甫為警查獲
    時即供稱：是綽號阿文（即被告）介紹伊來的，蘇子睿是阿
    文找來的，是文哥叫伊去住的等語（見106年度偵字第6797
    號卷㈠第46頁），均直指被告為該址機房之實際負責人，並
    由被告安排蘇子睿為機房現場管理，且決定可入住機房擔任
    詐欺機手之人。此從卷附張佑誠行動電話內「WeChat」通訊
    軟體內有與稱「錢咬進」之被告，在上開入住機房期間有以
    下之對話：（張佑誠）：文哥，改下課的時間，下課才會來
    。（錢咬進）：好，那今天加油，拜託咬一點。（張佑誠）
    ：好的，我們會努力。（錢咬進）：今天如何。（張佑誠）
    ：慘，一樓只送8 張。（錢咬進）：？幾點要去。（張佑誠
    ）：文哥等我一下，我問問。（錢咬進）：好。（錢咬進）
    ：今天如何。（張佑誠）：只送了3 張，水正在講。（錢咬
    進）：好，拜託了（見原審卷㈠第131頁，106年度偵字第159
    13號卷第133頁），擔任現場機手之張佑誠均需與被告聯繫
    ，並報告當日工作情況等情即可以確知。綜此，被告與在場
    之機房人員蘇子睿、張佑誠、張哲維等人，有犯意聯絡及行
    為分擔，至為明確。綜上各情，自以被告於本院審理時自白
    犯罪之陳述，確為真實可信，故被告先前於偵查及原審審理
    時否認犯罪之辯解，陳稱：是蘇子睿欠伊錢，才會作詐欺機
    房來還伊錢，伊對蘇子睿現場所為並不知情云云，顯與客觀
    實情不符，自無足取。從而本件事證明確，應依法論科。　
    　　
三、本件是以前揭第一線、第二線、第三線機手之分工模式，透
    過撥打電話方式向各該門號持有傳遞虛構的訊息，依該等分
    工而傳達之訊息內容，整體觀之，有使人誤信並處分財產的
    危險，此舉即屬詐欺構成要件事實開始實行之著手，但因卷
    內證據無從認定有實際詐得財物，核屬未遂犯。是核被告上
    開所為，均係犯刑法第339條之4第2項、第1項第2款之三人
    以上共同犯詐欺取財未遂罪。被告與蘇子睿、張佑誠、張哲
    維間，有犯意聯絡、行為分擔，為共同正犯。前揭撥打電話
    之行為時間係106年3月14日，斯時董佳德尚未加入（檢察官
    起訴書認為董佳德係於同年月19日始加入），是起訴書認為
    董佳德係共同正犯，此部分事實認定尚有未合，附此說明。
    前揭撥打電話與各該行動電話持用者而著手實行詐騙行為，
    其被害人不同，所侵害之財產法益各異，為不同行為，應予
    分論併罰。查被告有前揭事實所示刑事前案經判處罪刑確
    定並執行完畢，有本院被告前案紀錄表可按，其於上開有期
    徒刑執行完畢後5年以內，故意再犯本件有期徒刑以上之罪
    ，為累犯。本件被告所犯加重詐欺取財未遂罪，與其前揭構
    成累犯之罪，二者雖然罪質不同，且毫無關連，但審酌被告
    前案既經易科罰金執行完畢，理應心生警惕才是，竟再犯本
    件罪質更為嚴重的加重詐欺罪，顯見被告對刑罰之反應力薄
    弱，所以為了一己私利，才會再犯，而本件所犯加重詐欺罪
    法定最低本刑為有期徒刑1年，既依如下的未遂事由減輕其
    刑，即使依累犯加重後，當與本件行為對安全秩序所生之危
    害惡行相當，並無過苛之情，是本院依上開各情，比例衡量
    結果，按司法院釋字第775號解釋意旨，爰均依上開累犯之
    規定，加重其刑。本件各次之施用詐術行為，既均未取得財
    物，皆為未遂犯，爰均依刑法第25條第2項規定，按既遂犯
    之刑減輕之。被告有前揭刑之加重、減輕事由，依法先加後
    減之。　
四、原審據以論罪科刑，固非無見。惟被告於本院審理時業已自
    白犯罪，是本件之量刑基礎已有變更，原審就此未及為量刑
    審酌，則被告上訴意旨指摘及此，非無理由，應由本院撤銷
    改判。然刑事訴訟法基於保障被告防禦權而設之陳述自由、
    辯明及辯解（辯護）等權，係被告基本訴訟之權利，法院於
    科刑判決為刑之量定時，固不得就被告基於防禦權行使之陳
    述、辯解內容，僅因與法院所認定之事實有所歧異或相反，
    即逕予負面評價而認其犯罪後態度不佳，並採為量刑畸重之
    標準。然被告在刑事訴訟程序中，於緘默權保障下所為之任
    意供述，是否坦承犯行或為認罪之陳述，而為客觀情狀之呈
    現，尚非不得據為判斷犯罪後有無悔悟而為態度是否良好之
    部分依據。事實審法院將之列為量刑審酌事項之一，要無不
    可。且被告究竟在何一訴訟階段認罪，攸關訴訟經濟及被告
    是否出於真誠之悔意或僅心存企求較輕刑期之僥倖，法院於
    科刑時，自得列為審酌刑法第57條第10款「犯罪後之態度」
    情形之考量因子，以適正行使其裁量權。英美法所謂「認罪
    的量刑減讓」，按照被告認罪之階段（時間）以浮動比率予
    以遞減調整之，亦屬同一法理（最高法院108年度台上字第4
    387號判決意旨參照）。依被告於警詢、偵查及原審審理時
    所述，均否認參與本件機房詐欺犯罪，而原審為此也進行證
    據調查，已然耗費訴訟人力、時間等司法資源，於原審判決
    後，認定被告犯罪之事證業已明確，被告才於本院審理時自
    白犯罪，參酌上開「量刑減讓」原則，自應給予被告刑度上
    較小減輕之幅度，合先敘明。爰審酌被告均正值壯年，不思
    循正當途徑獲取財物，卻以電話機房方式向大陸地區人民施
    詐行騙，價值觀念嚴重偏差，且無視於政府一再宣誓掃蕩詐
    騙犯罪之決心，猶執意以身試法設立詐騙機房，所為實應嚴
    懲，惟念及被告終能坦承犯行，且尚未詐得財物，參酌同案
    被告蘇子睿、張佑誠、張哲維前揭共犯部分，分經法院判處
    應執行刑為有期徒刑1年1月、9月、9月確定，被告為本案機
    房實際負責人，非難程度自應較高等一切情狀，就其所犯上
    開各罪，分別量處如主文第2項所示之刑，並審酌被告犯罪
    之次數、情節、所犯數罪整體之非難評價，依法定其應執行
    之刑。如附表所示扣案物雖屬本案詐欺犯罪所用之物，惟此
    部分已在共犯蘇子睿、張佑誠、張哲維被訴詐欺案件確定判
    決宣告沒收，自無庸在本案重複為宣告沒收。其餘扣案之曾
    柏叡之存摺、印章，蘇子睿之APPLE 、HTC、SAMSUNG廠牌手
    機各1支，張佑誠之APPLE廠牌手機1支，張哲維之SAMSUNG廠
    牌手機1支等物，無證據證明為供本案犯罪所用、犯罪預備
    之物或犯罪所生之物，爰不予宣告沒收。
據上論斷，應依刑事訴訟法第369條第1項前段、第364條、第299
條第1項前段，判決如主文。
本案經檢察官黃建銘提起公訴，被告提起上訴，檢察官陳錫柱到
庭執行職務。
中　　華　　民　　國　　109 　年　　4 　　月　　22　　日
                  刑事第十四庭  審判長法　官  黃斯偉
                                      法　官  黎惠萍
                                      法　官  許泰誠
以上正本證明與原本無異。
如不服本判決，應於收受送達後20日內向本院提出上訴書狀，其
未敘述上訴之理由者並得於提起上訴後20日內向本院補提理由書
（均須按他造當事人之人數附繕本）「切勿逕送上級法院」。
                                      書記官  朱子勻
中　　華　　民　　國　　109 　年　　4 　　月　　22　　日
附錄：本案論罪科刑法條全文
中華民國刑法第339條之4
犯第 339 條詐欺罪而有下列情形之一者，處 1 年以上 7 年以
下有期徒刑，得併科 1 百萬元以下罰金：
一、冒用政府機關或公務員名義犯之。
二、三人以上共同犯之。
三、以廣播電視、電子通訊、網際網路或其他媒體等傳播工具，
     對公眾散布而犯之。
前項之未遂犯罰之。

附表
┌──┬──────────────────┬──┐
│編號│          扣案物品名稱              │數量│
├──┼──────────────────┼──┤
│ 1  │IPAD（機器序號：000000000000000 ）  │1台 │
├──┼──────────────────┼──┤
│ 2  │IPAD（機器序號：000000000000000）   │1台 │
├──┼──────────────────┼──┤
│ 3  │IPAD（機器序號：000000000000000）   │1台 │
├──┼──────────────────┼──┤
│ 4  │IPAD（機器序號：000000000000000）   │1台 │
├──┼──────────────────┼──┤
│ 5  │教戰手冊                            │1本 │
├──┼──────────────────┼──┤
│ 6  │ASUS筆記型電腦                      │1台 │
├──┼──────────────────┼──┤
│ 7  │IP分享器                            │1台 │
├──┼──────────────────┼──┤
│ 8  │數據機                              │1台 │
└──┴──────────────────┴──┘